【裁判字號】    90,交訴,158
【裁判日期】    901009
【裁判案由】    過失致死等
【裁判全文】
臺灣彰化地方法院刑事判決                          九十年度交訴字第一五八號
    公  訴  人  臺灣彰化地方法院檢察署檢察官
    被      告  丁○○
右列被告因過失致死等案件，經檢察官提起公訴（九十年度偵字第一五一三號），本
院判決如左：
    主  文
丁○○從事業務之人，因業務上之過失致人於死，處有期徒刑陸月，如易科罰金，以
參百元折算壹日。
    事  實
一、丁○○為瑞斌商行之負責人，從事蔬菜批發買賣，因駕車與其批發業務具相互依
    存關係，屬從事駕駛業務之人。於民國八十九年十二月二十四日清晨，其駕駛瑞
    斌商行所有之車牌號碼六Ｖ—九二七號自用大貨車，自住處外出載運肥料，同日
    清晨七時四十分許，由西往東行經彰化縣溪州鄉東州村進樂重劃區東州幹附近交
    叉路口時，原應注意車前狀況，隨時採取必要之安全措施，且應注意車輛行經無
    號誌之交岔路口時，應減速慢行，作隨時停車之準備，而按當時情況，並無不能
    注意之情事，竟疏未注意及此，貿然以時速五十公里以上之速度超速前行，適甲○○騎乘車牌號碼ＩＷＨ—０二五號重機車搭載未戴安全帽之其子丙○○（民國
    八十七年八月十六日生）、陳柏穎（民國八十九年五月十七日生）由北往南行經
    上開路段，亦未注意其為左方車，應暫停讓右方車先行之規定，即冒然通過該交
    岔路口，陳瑞彬見狀閃避不及，撞及該機車，甲○○、丙○○、陳柏穎因之人車
    倒地，甲○○受有頭部外傷併前額撕裂傷、右側鎖骨骨折之傷害；丙○○受有頭
    部外傷併顏臉撕裂傷、右鎖骨骨折之傷害；陳柏穎則受有頭部外傷，經送醫救治
    ，延至翌日十六時三十分許死亡。丁○○於肇事當時即報警自首願接受裁判。
二、案經丙○○、陳柏穎之父乙○○及甲○○共同委任劉淑華律師訴由臺灣彰化地方
    法院檢察署檢察官偵查起訴。
    理  由
一、右開事實，業據被告陳瑞彬於偵查及本院審理中坦承不諱，復與告訴人乙○○、
    甲○○之指訴之情節相符，及交通事故調查報告表、秀傳紀念醫院法醫參考病歷
    摘要、行車執照影本、營利事業登記證影本各一紙、秀傳紀念醫院診斷證明書四
    紙、現場照片、車損照片計三十二張附卷可稽，既六Ｖ—九二七號自用大貨車遺
    留於現場之煞車痕長達十六點三公尺，對照「汽車煞車距離；行車速度及道路摩
    擦係數對照表」所示，被告行車時速顯超過五十公里，其未減速慢行甚明。另本
    件車禍被害人陳柏穎因此受傷死亡，亦經本檢察官督同檢驗員相驗屬實，製有相
    驗筆錄、相驗屍體證明書、驗斷書在卷可憑。按汽車行駛時，駕駛人應注意車前
    狀況，並隨時採取必要之安全措施，又車輛在郊外慢車道上之行車速度，不得超
    行四十公里，且行經無號誌之交岔路口時，且應減速慢行，作隨時停車之準備，
    道路交通安全規則第九十四條第三項、第九十三條第一項第二款、第四款分別定
    有明文，被告駕車自應注意上述道路交通安全規定。而依當時情況，並無不能注
    意之情事，竟疏未注意及此，貿然以時速五十公里以上之速度超速前行，以致肇
    事，並致被害人陳柏穎死亡、丙○○、甲○○受傷，被告應有過失；再按，騎乘
    機車應配戴安全帽，不得同時搭載二名乘客，且行經無號誌之交叉路口時，左方
    車未停讓右方車先行，此道路交通安全規則第八十八條第一項第五款、第二款，
    第一百零二條第一項第二款分別定有明文，告訴人甲○○未遵守該規定，對本件
    是故之發生及損害之擴大，亦同有過失，台灣省彰化縣區車輛行車事故鑑定委員
    會亦同此認定，並認告訴人甲○○之過失為肇事主因，被告之過失為肇事次因；
    末查，被告之過失駕駛行為，與告訴人甲○○、被害人丙○○之受傷間及被害人
    陳柏穎之死亡間，具有相當之因果關係，本件事證明確，被告業務過失致死、業
    務過失傷害犯行，均堪認定。被告之過失駕駛行為，核與告訴人甲○○、被害人
    丙○○之受傷間及被害人陳柏穎之死亡間，具有相當之因果關係，本件事證明確
    ，被告業務過失致死、業務過失傷害犯行，均堪認定。
二、核被告所為，係犯刑法第二百七十六條第二項之業務過失致死罪及同法第二百八
    十四條第二項之業務過失傷害罪。其一過失行為，致告訴人甲○○、被害人丙○○受傷、陳柏穎死亡，為想像競合犯，應依刑法第五十五條前段之規定從一較重
    之業務過失致人於死罪處斷。被告於肇事當時即報警自首院接受裁判，有交通事
    故調查報告表記載明確，應依刑法第六十二條前段規定減輕其刑。爰酌被告犯罪
    之過失程度、所生致告訴人甲○○受有頭部外傷併前額撕裂傷、右側鎖骨骨折之
    傷害，丙○○受有頭部外傷併顏臉撕裂傷、右鎖骨骨折之傷害，陳柏穎則受有頭
    部外傷死亡之危害，及告訴人甲○○騎乘機車搭載未滿三歲且未配戴安全帽之丙○○及甫滿六月之陳柏穎，致丙○○、陳柏穎陷於不安全之狀況，且行經無號誌
    之交叉路口時，左方車未停讓右方車先行，本身亦有過失，甚且為主要過失，及
    被告並無前科、素行良好、犯罪後坦承犯行之態度等一切情狀，量處如主文所示
    之刑，並諭知易科罰金之折算標準。
據上論斷，應依刑事訴訟法第二百九十九條第一項前段，刑法第二百七十六條第二項
、第二百八十四條第二項、第五十五條、第六十二條前段、第四十一條第一項、
，罰金罰鍰提高標準條例第一條前段、第二條，判決如主文。
中    華    民    國     九十     年      十      月          九        日
                                臺灣彰化地方法院刑事第一庭
                                    法      官  吳俊螢
右正本證明與原本無異。
如不服本判決，應於送達後十日內向本院提出上訴狀(須附繕本)。
告訴人或被害人對於判決如有不服具備理由請求檢察官上訴者，其上訴期間之計算係
以檢察官收受判決正本之日期為準。
                                    法院書記官
中    華    民    國    八十一    年              月                  日


司法院資訊處製作；財團法人民間司法改革基金會備份。
